臺灣高等法院刑事附帶民事訴訟判決　　　　　　　 九十一年度附民上字第四五號
　　上　訴　人　丁○○
　　訴訟代理人　乙○○
　　被 上訴 人　丙○○
　　訴訟代理人　甲○○
右當事人間刑事附帶民事訴訟請求損害賠償案件，上訴人不服台灣板橋地方法院九十
年度附民字第三二九號，中華民國九十一年五月十三日第一審刑事附帶民事訴訟判決
，提起上訴，本院判決如左：
    主      文
上訴駁回。
    事      實
一、上訴人（即被告）聲明求為判決：(一)原判決不利於上訴人部分廢棄。(二)右廢棄部
    分，被上訴人在第一審之訴及假執行之聲請均駁回。其陳述略稱：上訴人並無傷
    害被上訴人之行為，原審法院九十年度易字第二六七○號刑事判決及九十年度附
    民字三二九號附帶民事訴訟判決僅憑告訴人之陳述及與上訴人存有宿怨之前媳婦
    之證言，率爾認定犯罪事實，難令人甘服。上訴人之雙手並無力氣對折紙箱，未
    持紙箱毆打被上訴人，對被上訴人不存有侵害之動機。至被上訴人手腕之輕微紅
    腫，亦非因被上訴人之故意或過失行為所致。又若認上訴人有傷害被上訴人之行
    為，原審判決賠償五千元亦嫌過高等語。
二、被上訴人（即原告）聲明求為判決駁回上訴。其陳述略稱：(一)被上訴人與訴外人
    王怡茜係前公司同事，於民國九十年四月十四日上午八時許，受王怡茜之託，偕
    同另二位前公司同事李苡靜、簡晉巧協助王女至其前夫歐陽明（即上訴人之子）
    位於台北縣板橋市○○路○段六號十二樓之住處搬回私人物品，於整理搬運過程
    中，王女與其前夫歐陽明為「空氣濾清網」此一物品所有權之歸屬略有爭執，被
    上訴人因知悉該物品實為王女所購買，乃上前表示意見，訴外人歐陽明因此甚為
    不悅，而至其樓下父母住處尋求協助，歐陽明之母及上訴人先後上樓，上訴人上
    樓後不僅對被上訴人等惡言相向，要求被上訴人等人迅即離去，上訴人並逕自將
    王怡茜之私人物品往門外丟去，更基於傷害之犯意，持隨手取得之紙箱對著彎身
    整理物品之被上訴人頭部砍下，被上訴人因事出突然而未及閃避，而舉右手阻擋
    上訴人之攻擊，致被上訴人之右臂受有紅腫三乘一公分之傷害，此有行政院衛生
    署台北醫院驗傷之診斷證明書及在場目擊證人王怡茜、簡智巧、李苡靜可證。上
    訴人之傷害行為，業經台灣板橋地方法院判決其傷害罪成立，刑事附帶民事訴訟
    部分並經同院判決上訴人應賠償被上訴人新台幣五千元及自民國九十年八月十五
    日起至清償日止按週年利率百分之五計算之利息在案。(二)按「因故意或過失，不
    法侵害他人之身體者，負損害賠償責任，故意以背於善良風俗之方法，加損害於
    他人者亦同。」又「不法侵害他人之身體健康，被害人雖非財產上之損害，亦得
    請求賠償相當之金額。」民法第一百八十四條、第一百九十五條定有明文。上訴
    人故意毆打被上訴人，致被上訴人受有右手臂紅腫三乘一公分之傷害，並令被上
    訴人身心受創，鎮日生活於恐懼之中，參諸上開法律規定，被上訴人自得向上訴
    人請求財產上及精神上之損害賠償。(三)上訴人對於案發當時其確手執一紙箱乙節
    並無爭執，參諸在場證人所述事實經過，足以確證上訴人傷害被上訴人之事實無
    誤，上訴人於案發當時，並對被上訴人惡言相向，其惡性重大，且迄今毫無悔意
    ，原審判決上訴人賠償五千元，已屬寬縱，其仍提上訴，為無理由等語。
    理      由
一、本件被上訴人主張其為上訴人毆傷之事實，雖為上訴人所否認，辯稱：伊雙手並
    無力氣對折紙箱，未持紙箱毆打被上訴人。其對被上訴人亦不存有侵害之動機云
    云。惟按就刑事訴訟所調查之證據，視為就附帶民事訴訟亦經調查；附帶民事訴
    訟之判決，應以刑事訴訟判決所認定之事實為據，刑事訴訟法第四百九十九條第
    一項及第五百條前段分別定有明文。本件上訴人於民國九十年四月十四日上午八
    時三十分至九時之間，在台北縣板橋市○○路○段六號十二樓，因其子歐陽明與
    前妻王怡茜已協議離婚，王怡茜偕同其友人即被上訴人丙○○，及李苡靜、簡智
    巧等人至該處搬運王怡茜之物品時，因王怡茜與歐陽明對於空氣濾清網之歸屬，
    發生言語爭執，丙○○見狀，告知王怡茜可將該物品贈與伊，引起歐陽明之不滿
    ，上訴人聞訊前來上址，要求王怡茜、被上訴人、李苡靜、簡智巧等人迅即離去
    ，卻遭被上訴人反唇頂撞，言稱：搬完後即離去等語，上訴人聞言，竟基於傷害
    之犯意，以隨手取得之紙箱毆擊被上訴人一下，被上訴人以右手臂格擋之，遂造
    成被上訴人受有右前臂前側一公分乘三公分紅腫之傷害等情，業經本院九十一年
    度上易字第一七六二號刑事判決認定在案。而上訴人確有持紙箱傷害被上訴人之
    行為，並經目擊證人王怡茜、簡智巧、李苡靜等人於上訴人傷害案件刑事審判中
    到庭證述明確，復有被上訴人受傷之診斷證明書一紙附於刑事卷內可稽，上開證
    據亦經本院於刑事審判中調查明白。上訴人因毆傷被上訴人，其刑事部分業經原
    審法院以九十年易字第二六七○號刑事判決判處罰金一千元，如易服勞役，以三
    百元折算一日，上訴人不服該判決提起上訴，亦經本院以九十一年度上易字第一
    七六二號刑事判決駁回上訴確定，上訴人有傷害被上訴人之事實，甚為明確。上
    訴人於本件附帶民事訴訟中否認有傷害被上訴人，辯稱：伊雙手無力氣對折紙箱
    ，未持紙箱毆打被上訴人，其對被上訴人不存有侵害之動機云云，復指原審法院
    關於上訴人傷害案件之刑事刑決及附帶民事訴訟判決認定事實為不當，均無可採
    。被上訴人主張之事實，堪認為真實。
二、按因故意或過失不法侵害他人之權利者，負損害賠償責任；又不法侵害他人之身
    體、健康、名譽、信用、隱私、貞操，或不法侵害其他人格法益而情節重大者，
    被害人雖非財產上之損害，亦得請求賠償相當之金額，民法第一百八十四條第一
    項前段、第一百九十五條第一項前段分別定有明文。本件上訴人持紙箱毆打被上
    訴人致被上訴人受有右前臂前側一公分乘三公分紅腫之傷害，已如前述，則上訴
    人持紙箱毆打被上訴人之行為與被上訴人之受傷間，自有相當因果關係，上訴人
    否認被上訴人之受傷係肇因於上訴人之故意行為所致，即無可採。被上訴人依侵
    權行為之法律關係，請求上訴人賠償因被毆受傷所受非財產上之損害，自屬於法
    有據。本院審酌兩造之身分、地位、所受教育、經濟狀況（被上訴人係台北縣私
    立復興高級商工職業學校畢業，現任職於唐楷設計印刷有限公司，月入約二、三
    萬元，無固定資產或不動產，有其提出之畢業證書、勞工保險被保險人投保資料
    表、各類所得扣繳暨免扣繳憑單等影本可稽。上訴人係陸軍兵工學校畢業，曾任
    陸軍第一、第二彈藥基地儲備庫上校庫長，陸軍兵工署第四組組長，已退役，現
    無業，月領退休俸約四萬元，無其他收入，亦無不動產，有退伍令、派令等影本
    可憑），及被上訴人僅受右前臂前側一公分乘三公分紅腫之傷，其傷勢尚屬輕微
    ，所致被上訴人精神之痛苦之程度，認被上訴人請求賠償之金額在五千元數額範
    圍內為正當。
三、原審以上訴人確有毆傷被上訴人，被上訴人基於侵權行為損害賠償請求權，請求
    為侵權行為之上訴人賠償新台幣伍仟元及自起訴狀繕本送達上訴人之翌日即九十
    年八月十五日起至清償日止，按週年利率百分之五計算之遲延利息為正當，判決
    予以准許，並依兩造之聲請，分別酌定相當之擔保金額，宣告假執行及免為假執
    行，經核並無不合。（被上訴人逾上述金額及該部分遲延利息之請求，經原審判
    決駁回，被上訴人就此部分判決並未提起上訴，已告確定）。上訴人提起上訴，
    求為廢棄原審其敗訴部分之判決，並駁回被上訴人此部分之訴及假執行之聲請，
    為無理由，應予駁回。
據上論斷，應依刑事訴訟法第四百九十條前段、第三百六十八條，判決如主文。
中    華    民    國    九十一    年       九       月     三    十     日
                              臺灣高等法院刑事第三庭
                                  審判長法  官  蔡  長  溪
                                        法  官  林  俊  益
                                        法  官  楊  貴  志
右正本證明與原本無異。
不得上訴。
                                        書記官  胡      儀
中    華    民    國    九十一    年       十       月        三        日
